【裁判字號】    99,事聲,19
【裁判日期】    991203
【裁判案由】    聲明異議（消債）
【裁判全文】
臺灣苗栗地方法院民事裁定              99年度事聲字第19號
異  議  人  萬泰商業銀行股份有限公司
法定代理人  盧正昕
債  務  人  黃宇辰
上列異議人對於本院司法事務官民國99年8 月30日99年度司執消
債更字第27號認可更生方案之裁定聲明異議，本院裁定如下：
    主  文
異議駁回。
    理  由
一、按關於更生或清算之程序，除本條例別有規定外，準用民事
    訴訟法之規定，消費者債務清理條例第15條定有明文。又按
    當事人對於司法事務官處理事件所為之終局處分，得於處分
    送達後10日之不變期間內，以書狀向司法事務官提出異議；
    司法事務官認前項異議有理由時，應另為適當之處分，認異
    議為無理由者，應送請法院裁定之；法院認第1 項之異議為
    有理由時，應為適當之裁定，認異議為無理由者，應以裁定
    駁回之，民事訴訟法第240 條之4 第1 項前段、第2 項、第
    3 項分別規定明確。
二、本件異議人異議意旨略以：債務人現任職陞達科技股份有限
    公司並賃屋而居，自陳其收入約新臺幣（下同）32,268元。
    惟對照債務人當時向萬泰銀行申辦現金卡時之申請書可知，
    債務人當時任職於百泰生物科技公司，平均月收入為45,000
    元，是債務人目前月收入32,268元，此應屬債務人長期薪資
    平均值之下，則自不能將現今之月薪視為其償債之極限。且
    債務人既然曾經可謀求月薪45,000之薪資，然今卻僅思謀求
    薪資32,268元之工作，倘僅寬鬆認定債務人今日收入，而不
    考慮其過往收入及消費狀況，無異鼓勵社會大眾皆無須努力
    工作，僅需於更生時尋找較低薪之工作，待更生方案認可後
    再謀求較高的薪水即可。又債務人年約34歲即負債達426 萬
    餘元，顯逾普通一般人生活之所必須，可見其頗有浪費奢華
    之習性，今其聲請更生程序，更應予其於更生期間加以反省
    並盡力還款。再者，債務人既值壯年時期且身體健全，復無
    未能工作之情事，計算至勞動基準法所定勞工強制退休年齡
    65歲止，債務人之勞動年數仍得31年之久，更生方案應提高
    還款成數或以分階段方式提高還款金額，爰依法請求廢棄原
    裁定等語。
三、經查，更生方案是否允當，應斟酌「目前」債務人之固定收
    入及必要支出，至債務人過去收入狀況為何，並非更生方案
    作成時所應審酌。且債務人薪資日後是否因努力工作而得增
    加等情，須視工作性質、經濟景氣等諸多因素而定，屬無法
    確定之情事，是此事項既非單純靠債務人努力即可達目的，
    且非目前得審酌之確定事項，亦非更生方案所得預先規劃。
    故以債務人月薪約32,268元，扣除行政院主計處公告之民國
    99年度臺北市平均每人最低生活費用14,614元，每月餘款17
    ,654元，是債務人原提出每月以17,500元清償債務，應可認
    為債務人已將其之剩餘收入，幾乎均用於清償債務。況且債
    務人於99年8 月24日又再提出新的更生方案，清償金額更較
    前次更生方案高出297, 600元，此更益徵債務人已盡最大努
    力及清理債務之誠信，揆諸前揭說明，難謂原裁定認可債務
    人之更生方案有欠公允之處。另觀諸前述消費者債務清理條
    例之立法目的，以及消費者債務清理條例第63條第1 項或第
    64 條 第2 項所定不應認可之消極事由，並無債務人如有奢
    侈浪費或不當理財之限制條件，法院自不得以債務人有不當
    理財之原因，而於前階段程序之更生程序，預先審查並據以
    否決其更生方案。況更生方案係以債務人現有之資力，盡最
    大能力提出清償方案，至於債務人過往之消費情況，是否有
    恣意揮霍無度或浪費等情事，乃屬日後判斷可否免責之事由
    ，而非於更生方案時所需考量者。從而，異議人此部分之主
    張，均有未洽。
四、綜上，本院司法事務官審酌上開情狀，認就債務人所提之更
    生方案，其條件核屬公允、適當、可行。又查無消費者債務
    清理條例第63條第1 項或同條例第64條第2 項所定不予認可
    之情形，逕依本條例第64條第1 項裁定予以認可相對人所提
    更生方案，並依本條例第62條第2 項酌定其生活限制，於法
    並無不合，異議人之聲明異議，為無理由，應予駁回。
五、依消費者債務清理條例第15條、民事訴訟法第240 條之4 第
    3 項後段，裁定如主文。
中    華    民    國    99    年    12    月    3     日
                  民事庭法  官  王炳人
上為正本係照原本作成。
如對本裁定抗告須於裁定送達後10日內向本院提出抗告狀，並繳
納抗告費新臺幣1,000元。
中    華    民    國    99    年    12    月    3     日
                        書記官  王宏銘

司法院資訊處製作；財團法人民間司法改革基金會備份。
